【裁判字號】    91,簡上,374
【裁判日期】    921007
【裁判案由】    給付票款
【裁判全文】
臺灣高雄地方法院民事判決  九十一年度簡上字第三七四號
    上  訴  人  甲○○
    被上訴人    乙○○
右當事人間請求給付票款事件，上訴人對於中華民國九十一年十月十五日本院高雄簡
易庭九十一年度雄簡字第二三七０號第一審判決提起上訴，本院於九十二年九月二十
三日言詞辯論終結，判決如左：
    主  文
上訴駁回。
第二審訴訟費用由上訴人負擔。
    事實及理由
一、上訴人起訴主張其與被上訴人透過電腦網路相識後，被上訴人自八十九年八月九
    日起至九十年九月十五日止，陸續向其借款合計新台幣（下同）超過四十七萬元
    ，被上訴人陸續部分還款後，尚有四十七萬元未清償，被上訴人就其中三十萬元
    曾交付支票一紙為憑，惟事後被上訴人已將支票取回，未再開立借據或其他憑據
    交上訴人，另上訴人分別於九十年八月二十七日匯款十萬元予被上訴人、九十年
    九月十五日轉帳五萬元至被上訴人親友戶頭內、九十年九月三日匯款二萬元予被
    上訴人；又縱證人翁光雄曾交付四十五萬元予被上訴人，惟其並未親見被上訴人
    將四十五萬元款項交還上訴人，不足以作為被上訴人已清償借款之有利證據，本
    件應由被上訴人就清償之事實負舉證責任，原審判決違反舉證責任分配之論則法
    則；爰依消費借貸之法律關係請求被上訴人給付四十七萬元及法定遲延利息。（
    經原審為上訴人敗訴之判決，上訴人提起本件上訴）並於聲明求為判決：(一)原判
    決廢棄。(二)被上訴人應給付上訴人四十七萬元及自支付命令繕本送達翌日起至清
    償日止，按週年利率百分之五計算之利息。
二、被上訴人則不否認確陸續向上訴人借款合計四十七萬元之事實，惟主張其業於九
    十一年三月間向友人翁光雄借得現金四十五萬元加上被上訴人自有之二萬元，在
    高雄市左營區某旅館內將款項交付上訴人，業已清償完畢，並取回借款憑據之三
    十萬元面額支票等語，資為抗辯。並於本院聲明求為判決駁回上訴。
三、上訴人主張被上訴人自八十九年八月間起至九十年九月止向其陸續借款數次，金
    額為四十七萬元，被上訴人並曾交付面額三十萬元之支票以為借款憑證，其後上
    訴人已將支票交還被上訴人等事實，業據提出匯款委託書證明聯、郵政存簿儲金
    存款簿、郵政國內匯款執據、儲戶交易明細表等為證，且為被上訴人所不爭執，
    自應認為真實。兩造爭執要點為：被上訴人是否已清償所積欠之四十七萬元？本
    院判斷意見如下：
  (一)按當事人主張有利於己之事實者，就該事實負舉證之責，民事訴訟法第二百七十
    七條定有明文。本件上訴人指稱爭借款原以簽發票據為憑，則足見上訴人本以取
    得支票為其借款憑證，則清償借款為返還借款憑據之支票為常態事實，而已清償
    未取回支票為變態事實，本件被上訴人抗辯系爭借款業已清償，並主張已取回借
    款憑證之支票，則上訴人於此情形下，主張借款未清償，則依舉證分配之原則，
    自應舉證證明被上訴人尚未清償之事實，核先明。
  (二)被上訴人於原審稱其係在九十一年三月間向友人借得四十五萬元，連同原有之二
    萬元，合計四十七萬元交還予上訴人，所積欠之款項已清償，核與證人翁光雄到
    庭結稱「被告（即被上訴人）向我借四十五萬元，我領七十二萬元，其他是借給
    別人，我拿到高雄來給被告，交錢的地點我忘記了，被告說今年年底要還我錢，
    他說欠台北林先生的錢，對方催他很急」（原審九十一年十月一日言詞辯論筆錄
    ），證人並提出其曾於九十一年三月四日提領七十二萬元紀錄之第一商業銀行之
    活期儲蓄存款存摺為證，且經本院函查結果，證人翁光雄確於九十一年三月四日
    自高雄市左營區第一商銀行博愛分行提領現金七十二萬元等情，亦有第一商業銀
    行鹽水分行九十二年六月十九日一鹽字第九四號函可參，足認被上訴人與證人所
    述均為真實。上訴人雖嗣於本院稱係向友人借款四十七萬元，惟衡情證人與兩造
    均無親屬僱傭之親誼關係，其應無甘冒刑事偽證責任，故為虛偽陳述之必要，則
    證人既專程南下交付借款四十五萬元予被上訴人，且事先業經被上訴人告知係為
    還款他人之情，足認二人所述互核結果尚屬大致相符；況被上訴人如與證人合意
    為虛偽陳述，就有關還款細目之陳述，當知屬重要事項，而無先後陳述矛盾之理
    ，是被上訴人於本院前開陳述，應屬記憶有誤或陳述未明確所致，尚不能因之即
    認證人所述係虛偽。
  (三)上訴人自承借款予被上訴人時，被上訴人曾交付面額三十萬元之支票做為借款憑
    據，且事後已將支票返還被上訴人之事實亦不爭執，然就被上訴人所辯係因已還
    款上訴人始將支票交還之詞，上訴人雖稱因基於信任關係故於事後應被上訴人要
    求即將支票交還，被上訴人實際尚未還款；惟衡諸常情，若因借款而簽發支票為
    憑，則於清償後，貸與人理應返還支票，而本件上訴人既於初次借款時，即知需
    取得借款憑證，何有事後於尚未還款即將支票返還之理；況上訴人自承第一次取
    得借款憑證之支票，於九十年八月提示退票後，被上訴人曾交另紙面額亦同為三
    十萬元之支票為借款憑證，惟上訴人並未再為提示，即應被上訴人要求而將支票
    交還被上訴人，所述亦有違常理；按上訴人所收取做為借款憑據之第一紙支票既
    經提示遭退票，即表示被上訴人之債信已有疑義，上訴人自應更為謹慎要求取得
    進一步之借款證明文件，何以完全不擔心被上訴人債信情況是否不佳，而未將第
    二次執為借款憑證之支票提示兌領，反而逕依被上訴人之要求即於未取得任何借
    款憑證之情況下，即將支票交還被上訴人；況依上訴人所述其係於九十年九月間
    已將支票交還被上訴人，被上訴人要求取回支票時曾承諾再交付其餘借款憑據予
    上訴人，則上訴人既明知被上訴人交付之支票已有退票情形，其自應於被上訴人
    要求取回支票時，即要求被上訴人開立其他借款憑據後再交還支票，何有於未取
    得其他借款憑證之情形，即同意交還支票之理；是上訴人所述其僅因信任關係而
    交還支票之詞，並不足採。
  (四)上訴人雖另以被上訴人於九十一年三月十五日尚以Ｅ－ＭＡＩＬ承認款項未還之
    事實，惟依上訴人所提之Ｅ－ＭＡＩＬ紀錄所示，被上訴人於九十一年三月十五
    日傳送之內容為「我想男人在有婚姻關係期間想在外搞外遇，不用付出嗎？這你
    又如何去教養你的下一代呢？已經跟提過目前沒有能力。」，並未及是否積欠
    上訴人款項之詞，所謂目前沒有能力之詞亦不甚明確，不能以之即認被上訴人承
    認積欠上訴人款項，是上訴人此部分主張亦無理由。
四、綜上所述，被上訴人辯稱積欠之四十七萬元款項業已清償之詞應可認為真實；上
    訴人基於消費借貸之法律關係，請求被上訴人清償借款四十七萬元及自原審支付
    命令送達翌日起至清償日止，按週年利率百分之五計算之法定遲延利息，依於即
    無理由，不應准許，原審因而為上訴人敗訴之判決，於法並無違誤，上訴意旨指
    摘原判決不當，求予廢棄改判，並無理由，應予駁回。
五、本件事證已臻明確，兩造其餘主張陳述及所提之證據，均毋庸再予審酌，附此敘
    明。
據上論結：本件上訴為無理由，依民事訴訟法第四百三十六條之一第三項、第四百四
十九條第一項、第七十八條，判決如主文。
中      華      民      國    九十二    年      十      月      七      日
                                      民事第五庭
~B審判長法官  陳嘉惠
~B法      官  黃宏欽
~B法      官  林玉心
右為正本係照原本作成。
本判決不得上訴。
中      華      民      國    九十二    年      十      月      七      日
~B法院書記官  陳家宏


司法院資訊處製作；財團法人民間司法改革基金會備份。
